【裁判字號】    98,訴,301
【裁判日期】    980310
【裁判案由】    違反毒品危害防制條例
【裁判全文】
臺灣彰化地方法院刑事判決               98年度訴字第301號
公  訴  人  臺灣彰化地方法院檢察署檢察官
被      告  甲○○
上列被告因違反毒品危害防制條例案件，經檢察官提起公訴（97
年度撤緩毒偵字第19號），本院合議庭裁定改由受命法官獨任以
簡式審判程序審理，判決如下：
    主  文
甲○○施用第一級毒品，累犯，處有期徒刑捌月。
    犯罪事實
一、甲○○前因竊盜案件，經本院於民國93年12月31日，以93年
    度易字第1085號判處有期徒刑6 月確定；又因詐欺案件，經
    本院於94年8 月10日，以94年度訴字第629 號判處有期徒刑
    4 月確定，嗣上開二罪復經本院於94年11月24日，以94年度
    聲字第2219號裁定定其應執行之刑為有期徒刑9 月確定，於
    95年4 月21日易科罰金執行完畢。又因施用第一級毒品案件
    ，經本院於95年8 月31日，以95年度毒聲字第477 號裁定送
    觀察、勒戒後，嗣於95年12月12日因無繼續施用毒品之傾向
    予以釋放，並經臺灣彰化地方法院檢察署檢察官於95年12月
    13日，以95年度毒偵字第3293號為不起訴處分確定。詎其猶
    不知悔改，於上開觀察、勒戒執行完畢釋放後5 年內，復基
    於第一級毒品海洛因之犯意，於96年8 月31日下午3 時30分
    許，在彰化縣員林鎮○○路○段南區運動公園內，以海洛因
    摻水用針筒注射體內之方式，施用第一級毒品海洛因1 次。
    嗣於96年9 月2 日下午1 時50分許，在彰化縣員林鎮○○路
    354 號百姓公廟前為警盤查時，於有偵查犯罪職權之機關或
    公務員發覺其施用第一級毒品之犯行前，即主動向詢問之員
    警供承有上開施用毒品之犯行，自首而接受裁判，並扣得未
    使用之注射針筒3 支；復經員警採集其尿液送驗，結果亦確
    呈嗎啡陽性反應，而循線查悉上情。
二、案經彰化縣警察局員林分局報請臺灣彰化地方法院檢察署檢
    察官偵查起訴。
    理  由
一、按除被告所犯為死刑、無期徒刑、最輕本刑為3 年以上有期
    徒刑之罪或高等法院管轄第一審案件者外，於刑事訴訟法第
    273 條第1 項程序進行中，被告先就被訴事實為有罪之陳述
    時，審判長得告知被告簡式審判程序之旨，並聽取當事人、
    代理人、辯護人及輔佐人之意見後，裁定進行簡式審判程序
    ；除簡式審判程序、簡易程序及第376 條第1 款、第2 款所
    列之罪之案件外，第一審應行合議審判，刑事訴訟法第273
    條之1 第1 項、第284 條之1 分別定有明文。本件被告甲○
    ○所犯係死刑、無期徒刑、最輕本刑為3 年以上有期徒刑或
    高等法院管轄第一審案件以外之罪，並於本院行準備程序時
    就被訴事實為有罪之陳述，本院合議庭依前揭規定，經評議
    結果，裁定改由受命法官獨任行簡式審判程序，先予敘明。
二、上開犯罪事實，迭據被告鐘介文於警詢、偵查中及本院審理
    時坦承不諱，且其於96年9 月2 日為警查獲時所採取之尿液
    ，經送鑑驗結果，確呈嗎啡陽性反應，此有彰化縣警察局員
    林分局委託檢驗尿液代號與真實姓名對照認證單及詮昕科技
    股份有限公司96年9 月17日濫用藥物尿液檢驗報告（報告編
    號：00000000）各1 紙附卷可稽，足認被告自白與事實相符
    ，本件事證明確，被告犯行洵堪認定。
三、按海洛因為毒品危害防制條例第2 條第2 項第1 款所稱之第
    一級毒品，不得施用、持有。次按，犯毒品危害防制條例第
    10條施用第一級、第二級毒品之罪者，檢察官應聲請法院裁
    定，令被告入勒戒處所觀察、勒戒，經觀察、勒戒後，檢察
    官依據勒戒處所之陳報，認受觀察、勒戒人無繼續施用毒品
    傾向者，應即釋放，並為不起訴之處分；認受觀察、勒戒人
    有繼續施用毒品之傾向者，檢察官應聲請法院裁定令入戒治
    處所強制戒治，其期間為6 個月以上，至無繼續強制戒治之
    必要為止，但最長不得逾1 年，強制戒治期滿，應即釋放，
    由檢察官為不起訴之處分。觀察、勒戒或強制戒治執行完畢
    釋放後，5 年內再犯第10條之罪者，應依一般刑事訴訟程序
    予以起訴論罪科刑，此觀諸毒品危害防制條例第20條第1 項
    、第2 項、第23條第1 項、第2 項規定自明。被告前因施用
    第一級毒品案件，經本院於95年8 月31日，以95年度毒聲字
    第477 號裁定送觀察、勒戒後，嗣於95年12月12日因無繼續
    施用毒品之傾向予以釋放，並經臺灣彰化地方法院檢察署檢
    察官於95年12月13日，以95年度毒偵字第3293號為不起訴處
    分確定等情，有臺灣高等法院被告前案紀錄表在卷可佐，其
    於觀察、勒戒執行完畢釋放後5 年內，再犯本件施用毒品案
    件，依前述規定自應予以起訴論罪科刑。
四、核被告所為，係犯毒品危害防制條例第10條第1 項施用第一
    級毒品罪。其持有第一級毒品海洛因之低度行為，應為施用
    之高度行為所吸收，不另論罪。又被告竊盜案件，經本院於
    93年12月31日，以93年度易字第1085號判處有期徒刑6 月確
    定；又因詐欺案件，經本院於94年8 月10日，以94年度訴字
    第629 號判處有期徒刑4 月確定，嗣上開二罪復經本院於94
    年11月24日，以94年度聲字第2219號裁定定其應執行之刑為
    有期徒刑9 月確定，於95年4 月21日易科罰金執行完畢等情
    ，亦有上開前案紀錄表在卷可按，其於有期徒刑執行完畢後
    5 年內，故意再犯本件有期徒刑以上之罪，為累犯，應依刑
    法第47條第1 項之規定，加重其刑。再按，刑法第62條所謂
    「發覺」，固非以有偵查犯罪職權之機關或人員確知其人犯
    罪無誤為必要，而於對其發生嫌疑時，即得謂為已發覺；但
    此項對犯人之嫌疑，仍須有確切之根據得為合理之可疑者，
    始足當之，若單純主觀上之懷疑，要不得謂已發生嫌疑（最
    高法院72年度臺上字第641 號判例意旨參照）。本件被告為
    警查獲施用第一級毒品之犯行，乃被告在有偵查犯罪職權之
    機關或個人發覺其犯罪前，自動向其盤查之警員自首其施用
    第一級毒品之犯行，而為警盤查時並無跡象顯示被告有施用
    毒品之情形，嗣並同意隨同員警前往警局接受尿液檢驗，此
    有彰化縣警察局員林分局刑事案件報告書及被告於96年9 月
    2 日之調查筆錄、本院電話記錄表各1 份（見96年度毒偵字
    第4954號卷第1 、3 、4 頁、本院卷第21頁）附卷可憑，足
    認被告確係在警員未發現有確切之根據得為合理之懷疑前，
    即主動供述其施用第一級毒品，自屬符合自首之要件無誤，
    爰依刑法第62條前段之規定，予以減輕其刑，並依刑法第71
    條第1 項之規定，先加後減之。爰審酌被告無視於毒品對於
    自身健康之戕害及國家對於杜絕毒品犯罪之禁令，一犯再犯
    ，顯見上開刑罰實難收警惕之效，自不宜輕縱，應予嚴懲，
    惟斟酌修正後刑法刪除連續犯之規定，即採一罪一罰之刑事
    政策，為避免刑罰輕重失衡，及考量被告施用毒品僅戕害己
    身，犯後坦承犯行，態度良好等一切情狀，量處如主文所示
    之刑。末按，扣案未使用之注射針筒3 支，係被告於本件犯
    行之後，始行購買，業據被告供陳明確，其非供本件犯罪所
    用，復非違禁物，即與刑法第38條所定不合，爰不予以諭知
    沒收。
據上論斷，應依刑事訴訟法第273 條之1 第1 項、第299 條第1
項前段，毒品危害防制條例第10條第1 項，刑法第11條前段、第
47條第1 項、第62條前段，判決如主文。
中    華    民    國    98    年    3     月    10    日
                  刑事第三庭          法  官  戰諭威
以上正本證明與原本無異。
如不服本判決應於收受判決後10日內向本院提出上訴書狀，並
應敘述具體理由。其未敘述上訴理由者，應於上訴期間屆滿後
20日內向本院補提理由書(均須按他造當事人之人數附繕本)
「切勿逕送上級法院」。
中    華    民    國    98    年    3     月    10    日
                                      書記官  陳佳宏
附錄本案論罪科刑法條：
毒品危害防制條例第10條
施用第一級毒品者，處6 月以上5 年以下有期徒刑。
施用第二級毒品者，處3 年以下有期徒刑。


司法院資訊處製作；財團法人民間司法改革基金會備份。
